【裁判字號】    98,抗,1178
【裁判日期】    981130
【裁判案由】    沒入保證金
【裁判全文】
臺灣高等法院刑事裁定                  98年度抗字第1178號
抗  告  人
即  被  告  甲○○
上列抗告人因被告沒入保證金案件，不服臺灣板橋地方法院，中
華民國98年9月2日所為裁定（98年度聲字第4321號），提起抗告
，本院裁定如下：
    主  文
原裁定撤銷。
發回台灣板橋地方法院。
    理  由
一、原裁定意旨略以：抗告人即被告甲○○經臺灣板橋地方法院
    檢察署檢察官依法傳喚，無正當理由不到案執行，復經該署
    檢察官依法拘提無著，且具保人經通知復未遵期通知或帶同
    被告到案接受執行等情，此有送達證書4紙、臺灣板橋地方
    法院檢察署通知1紙、拘票暨拘提報告書3份、法務部戶役政
    連結作業系統查詢資料3紙、保證金收據影本1紙等在卷可稽
    ；又被告迄今仍逃匿中，尚未到案執行一節，復經原審依職
    權查明屬實，有本院在監在押全國紀錄表1份附卷足憑，被
    告顯已逃匿，自應依法將具保人原繳納之保證金沒入云云。
二、抗告意旨略以：被告於98年6月16日開庭時跟法官說不上訴
    後，就未收到任何通知，被告就是在等執行通知書要去執行
    ，並非故意不去，從案件開始後，所有通知書，被告都是在
    永福派出所領回，請查明等語。
三、經查：
（一）按具保之被告逃匿者，應命具保人繳納指定之保證金額，
      並沒入之。不繳納者，強制執行。保證金已繳納者，沒入
      之；前項規定，於檢察官依第93條第3項但書及第228條第
      4項命具保者，準用之，刑事訴訟法第118條定有明文。具
      保係以命具保人提出保證書及繳納相當之保證金方式，而
      釋放被告，其為羈押之替代手段，而繳納保證金之目的即
      在擔保被告之按時出庭或接受執行，使訴訟程序得以順利
      進行，故沒入具保人繳納之保證金，應以被告在逃匿中為
      要件（最高法院93年度台非字第268號、91年度台非字第
      297號等判決意旨參照）。又所謂逃匿，係指涉及刑事案
      件之被告，為逃避偵查、審判等法定程序之進行或刑之執
      行而逃亡藏匿而言。次按被告、自訴人、告訴人、附帶民
      事訴訟當事人、代理人、辯護人、輔佐人或被害人為接受
      文書之送達，應將其住所、居所或事務所向法院或檢察官
      陳明；前項之陳明，其效力及於同地之各級法院，刑事訴
      訟法第55條第1項、第2項亦定有明文。
（二）查本件被告甲○○因毒品案件，經原審以98年度簡字第
      2650號簡易判決判處有期徒刑6月確定在案。被告之住所
      為「臺北縣蘆洲市○○路245號（戶政事務所）」，居所
      分別為「臺北縣三重市○路○街146巷67號4樓」、「臺北
      縣三重市○○街167號4樓」，有該判決在卷可稽，嗣臺灣
      板橋地方法院檢察署以之為據向被告為刑之執行，惟檢察
      官所為執行傳票送達證書關於被告地址之記載分別為「臺
      北縣蘆洲市○○路245號」、「臺北縣蘆洲市○○街167號
      4樓」、「臺北縣三重市○路○街146巷67號4樓」，其中
      關於「臺北縣蘆洲市○○街167號4樓」之地址，檢察官顯
      有將上開判決所載之「三重市」誤載為「蘆洲市」，致因
      無該傳票所載應送達地址之處所而不能送達之情，又檢察
      官核發之拘票，亦有相同之誤載，有臺灣板橋地方法院檢
      察署檢察官拘票9紙、報告書3紙、個人戶籍資料查詢結果
      1紙附卷可參，是檢察署之執行傳票送達是否合法？即非
      無疑。被告稱於98年6月16日開庭後未再接獲未任何執行
      通知之情，似非無稽，原審未就卷內資料詳為調查，逕認
      被告傳喚、拘提無著而逕予裁定沒入保證金，即有可議。
      抗告人抗告，指摘及此，為有理由，自應由本院撤銷原裁
      定，發回原審法院更為適法之裁定。
四、據上論結，應依刑事訴訟法第413條前段，裁定如主文。
中    華    民    國    98    年    11    月    30    日
                  刑事第二十庭審判長法  官  楊貴雄
                                    法  官  周明鴻
                                    法  官  林銓正
以上正本證明與原本無異。
不得再抗告。
                                    書記官  張淨
中    華    民    國    98    年    12    月    2     日


司法院資訊處製作；財團法人民間司法改革基金會備份。
